臺灣高雄地方法院民事判決　　　　　 　95年度訴字第4057號
原　　　告　乙○○
法定代理人　戊○○
兼　法　定　丙○○
代　理　人
原　　　告　甲○○
訴訟代理人　丙○○
被　　　告　丁○○
上列當事人間損害賠償事件，本院民國96年3月1日言詞辯論終結
，判決如下：
    主  文
被告應給付原告丙○○新台幣柒萬零柒佰伍拾元、給付原告乙○○新台幣壹萬元，及均自民國九十五年十月二十日起至清償日止
，按週年利率百分之五計算之利息。
原告其餘之訴駁回。
訴訟費用由原告丙○○負擔十二分之六，由原告乙○○、甲○○
各負擔十二分之一，餘由被告負擔。
本判決第一項得假執行。但被告如以分別以新台幣柒萬零柒佰伍
拾、新台幣壹萬元為原告丙○○、乙○○供擔保後，得免為假執
行。
原告其餘假執行之聲請駁回。
    事實及理由
一、原告主張：原告丙○○於民國95年2 月3 日將近24時許，駕
    駛王萬壹所有車號LX-1652 號小客車，搭載其妻戊○○及其
    女乙○○沿屏東縣獅子鄉○路段台九線由東向西方向行駛，
    嗣於行經該路470 公里時，適逢被告丁○○駕駛WR─2616號
    自小客車，沿屏東縣獅子鄉○路段台九線由西往東方向行駛
    。詎被告丁○○竟跨越分向限制線駛入來車道，以致撞擊由
    原告丙○○駕駛車號LX-1652 號自小客車，致原告丙○○受
    有左手腕挫傷及頭部外傷，及原告乙○○受有頭部外傷，與
    上開車號LX-1652 號小客車車頭及車尾毀損，使原告等人分
    別受有下列損害：
    （一）原告丙○○部分，共計請求410,750元：
      １、本件車禍發生後，被告一再拖延拒絕修復車號LX-165
          2 號小客車，原告只好自行將上開小客車送廠修理，
          由原告丙○○支付修理費用新台幣（下同）260,000
          元。
      ２、原告丙○○因本件車禍受傷支付醫藥費750元。
      ３、原告丙○○身體原本健康，卻因本件車禍而受傷，精
          神上至感痛苦，請求被告賠償精神慰撫金50,000元。
      ４、原告為凱揚建設有限公司（下稱凱揚公司）及碾米廠
          之實際負責人，因本件車禍需靜養6 個月，計損失工
          作收入100,000 元。
    （二）被告乙○○部分，共計請求50,750元：
      １、原告乙○○因本件車禍受傷支付醫藥費750元。
      ２、原告乙○○身體原本健康，卻因本件車禍而受傷，精
          神上至感痛苦，請求被告賠償精神慰撫金50,000元。
    （三）上開LX-1652 號自用小客車本為原告甲○○所有工上
          下班使用，於遭被告撞毀後，無法使用，且因被告遲
          遲未加以修理，原告甲○○不得已搭乘計程車上下班
          ，共計支出計程車資64,500元，亦請求被告應加以賠
          償。
    爰依侵權行為損害賠償請求權，請求被告賠償上開損害，並
    聲明：（一）被告應給付原告丙○○410,750 元，給付原乙○○50 , 750元，給付原告甲○○64,500元，及均自起訴狀
    繕本送達被告之翌日起至清償日止，按週年利率5%計算之遲
    延利息。（二）願供擔保，請准宣告假執行。
二、被告則以：伊固不否認於上開時、地，因自己之過失導致發
    生本件車禍，惟認為原告丙○○、乙○○請求之醫療費用業
    經保險公司賠償，而請求之精神慰撫金則均屬過高；另原告
    丙○○並未因本件車禍導致工作能力損失，且請求之汽車修
    理費用亦應折舊，始為合理；又原告王萬壹請求之計程車費
    用，則非屬必要，應予駁回。並聲明：（一）原告之訴駁回
    。（二）願供擔保，請准宣告免為假執行。
三、兩造不爭執事項：
（一）被告於95年2 月3 日夜半近24時許，駕駛車號WR-2612 號
      自用小客車沿屏東縣獅子鄉○路段台九線由西向東行駛，
      行經該路470 公里處時，跨越分向限制線駛入來車車道，
      因而撞擊由原告丙○○駕駛車號LX-1652 號自小客車，致
      原告丙○○受有左手腕挫傷及頭部外傷，及乘客乙○○受
      有頭部外傷。
（二）原告丙○○及乙○○均因本件車禍受傷於95年2 月4 日前
      往為恭醫院就診，而分別支出醫藥費750 元，並未住院，
      其後也未至其他醫院就診。
（三）原告丙○○因本件車禍支出LX-1652 號自小客車之修理費
      用260,000 元。
四、兩造爭執事項：
（一）原告丙○○請求醫藥費用及精神損害與工作能力損失有無
      理由？
（二）原告丙○○請求LX-1652 號自用小客車修理費用有無理由
      ？
（三）原告乙○○請求醫藥費用及精神損害有無理由？
（四）原告甲○○請求計程車費用有無理由？
五、按「因故意或過失，不法侵害他人之權利者，負損害賠償責
    任」、「汽車、機車或其他非依軌道行駛之動力車輛，在使
    用中加損害於他人者，駕駛人應賠償因此所生之損害」、「
    不法侵害他人身體或健康者，對於被害人因此喪失或減少勞
    動能力或增加生活上需要時，應負損害賠償責任」、「不法
    侵害他人之身體者，被害人雖非財產上之損害，亦得請求賠
    償相當之金額」，民法第184 條第1 項前段、第191 條之2
    、第93條第1 項及第195 條第1 項前段分別定有明文。次按
    慰撫金之賠償須以人格權遭遇侵害，使精神上受有痛苦為必
    要，其核給之標準固與財產上損害之計算不同，然非不可斟
    酌雙方身份資力與加害程度，及其他各種情形核定相當之數
    額，最高法院51年台上字第223 號判例可資參照。
六、本院對爭點一：「原告丙○○請求醫藥費用及精神損害與工
    作能力損失有無理由？」之判斷：
（一）查被告於上開時地，因駕駛動力車輛不慎而發生本件車禍
      ，導致原告丙○○受有左手腕挫傷及頭部外傷等事實，為
      兩造所不爭執，且有屏東縣警察局枋寮分局95年11月7 日
      枋警交字第0950016536號函暨內附案卷在卷可查，應堪信
      為真實。是被告既因駕駛動力車輛不慎，侵害原告丙○○
      之身體權，自應對原告丙○○負損害賠償責任。
（二）有關醫療費用部分：
      按保險公司依強制汽車責任保險法之規定給付之保險金，
      視為加害人或被保險人損害賠償金額之一部分，加害人或
      被保險人受賠償請求時，得扣除之，強制汽車責任保險法
      第30條定有明文。經查，本件原告丙○○因本件車禍而支
      出醫療費用750 元，固為兩造所不爭執，惟被告所投保之
      強制汽車責任保險公司，業已針對原告丙○○所受此部分
      之損害，匯款750 元至其所指定之帳戶，亦為原告丙○○
      所自承。是原告丙○○因本件車禍所支出之醫療費用，既
      已由強制汽車責任保險公司給付，則原告丙○○自不得就
      此部分再行請求。
（三）有關工作損失部分：
      原告丙○○固主張其係凱揚建設公司（下稱凱揚公司）及
      碾米廠之實際負責人，每月收入500,000 元，並因本件車
      禍無法工作6 個月，因而請求工作損失100,000 元。惟此
      業經被告所否認，而原告丙○○所稱之每月收入，則與本
      院依職權調取之電子閘門財產所得調件明細表不符，主張
      已難採信。況原告丙○○於車禍發生後，並未當場就醫，
      僅向詢問員警稱其左手手腕腫起，且事後返回苗栗就醫時
      ，亦僅就醫一次以取得手部挫傷及頭部外傷之診斷證明書
      ，足見其所受傷害應甚輕微。本院審酌原告丙○○所受傷
      害甚輕，且所從事之工作與其受傷之左手腕無重要關連，
      於未有其餘積極證據之情形下，尚難認原告丙○○有因上
      開傷害而導致工作能力減損之情形。從而，原告丙○○請
      求被告賠償因勞動能力減少而損失之收入100,000 元，為
      無理由。
（四）有關精神損害部分：
      本院審酌原告丙○○於本件事故發生時年約45歲，高中畢
      業，擔任凱揚公司董事，94年度所得總額191,021 元，財
      產總額為18, 726,663 元，被告時年42歲，擔任清潔工，
      9 4 年度所得總額60,300元，財產總額0 元，有兩造稅務
      電子閘門財產所得調件明細表2 份在卷可查，並參諸車禍
      事件發生之原因應歸責於被告，及原告因本件車禍受有左
      手腕挫傷及頭部外傷，因而就醫一次等一切情狀，認原告
      丙○○得請求之精神慰撫金以20,000元為適當，原告丙○○於此之內之請求為有理由，逾此之請求則無理由。
七、本院有關爭點二：「原告丙○○請求LX-1652自小客車修理
    費用有無理由？」之判斷：
（一）本件原告丙○○所駕之車號LX-1652 自用小客車，係原告
      甲○○所有，於發生本件車禍損壞後，已由原告丙○○送
      廠維修而賠償原告甲○○之損失，為兩造所不爭執，復有
      原告丙○○所提桃苗汽車股份有限公司維修明細表1 份記
      發票3 紙在卷可憑，堪信為真實。是原告丙○○於賠償原
      告甲○○後，受讓物之所有人原告甲○○對第三人（即被
      告）之損害賠償請求權，並以本件起訴通知被告，固為法
      之所許。惟原告丙○○所行使之權利，既為原所有人對於
      被告之損害賠償請求權，自仍以該所有人所得對被告請求
      之金額為限。
（二）查本件原告丙○○支出車號LX-1652 自用小客車之修理費
      用，共計260,000 元，而其中工資為8,910 元，其餘251,
      090 元均為零件、耗材等費用，均為兩造所不爭執，且有
      復有原告丙○○所提桃苗汽車股份有限公司維修明細表1
      份記發票3 紙在卷可憑，堪信為真實。又上開自用小客車
      ，係於80年11月出廠，距車禍發生日之95年2 月3 日，已
      將近15年，有行車執照1 紙在卷可查，且為兩造所不爭執
      ，堪認上開車輛耗損情形嚴重，是於計算損害賠償額時，
      自應就上開非工資之零件及耗材部分，計算折舊費用，始
      為合理，原告丙○○主張不應將維修零件折舊，要屬無據
      。又依行政院所頒固定資產耐用年數表及固定資產折舊率
      之規定，自用小客車之耐用年數為五年，而上開車輛使用
      年數已逾此期間，則原告丙○○所得請求零件之費用，僅
      得以殘價計算即41,840元計算【其計算方式：殘價＝取得
      成本÷（耐用年數＋1） 即25 1,090 /（5 ＋1） ＝
      41,840 】 。從而，原告丙○○得請求支出回復上開自用
      小客車之費用，即為50,750元（即零件費用41,840＋工資
      費用8,910 ＝50,750）。原告丙○○此部分之請求，於前
      開數額範圍內為有理由，逾此數額部分則無理由。
八、本院有關爭點三：「原告乙○○請求醫藥費用及精神損害有
    無理由？」之判斷：
（一）查被告於上開時地，因駕駛動力車輛不慎而發生本件車禍
      ，導致原告乙○○受有頭部外傷等事實，為兩造所不爭執
      ，且有屏東縣警察局枋寮分局95年11月7 日枋警交字第09
      5 0016536 號函暨內附案卷在卷可查，應堪信為真實。是
      被告既因駕駛動力車輛不慎，侵害原告乙○○之身體權，
      自應對原告乙○○負損害賠償責任。
（二）有關醫療費用部分：
      按保險公司依強制汽車責任保險法之規定給付之保險金，
      視為加害人或被保險人損害賠償金額之一部分，加害人或
      被保險人受賠償請求時，得扣除之，強制汽車責任保險法
      第30條定有明文。經查，本件原告乙○○因本件車禍而支
      出醫療費用750 元，固為兩造所不爭執，惟被告所投保之
      強制汽車責任保險公司，業已針對原告乙○○所受此部分
      之損害，匯款750 元至其所指定之帳戶，亦為原告乙○○
      所自承。是原告乙○○因本件車禍所支出之醫療費用，既
      已由強制汽車責任保險公司給付，則原告乙○○自不得就
      此部分再行請求。
（三）有關精神損害部分：
      本院審酌原告乙○○於本件事故發生時，年約14歲，為國
      中二年級學生無所得及財產，被告時年約42歲，擔任清潔
      工，94年度所得總額60,300元，財產總額0 元。復參諸車
      禍事件發生之原因應歸責於被告，及原告乙○○因本件車
      禍受有頭部外傷，因而就醫一次等一切情狀，認原告乙○○得請求之精神慰撫金以10,000元為適當，原告乙○○於
      此之內之請求為有理由，逾此之請求則無理由。
九、本院有關爭點三：「原告甲○○請求計程車費用有無理由？
    」之判斷：
（一）按損害賠償，除法律另有規定或契約另有訂定外，應以填
      補債權人所受損害及所失利益為限。依通常情形，或依已
      定之計劃、設備或其他特別情事，可得預期之利益，視為
      所失利益；負損害賠償責任者，除法律另有規定或契約另
      有訂定外，應回復他方損害發生前之原狀。因回復原狀而
      應給付金錢者，自損害發生時起，加給利息。第1 項情形
      ，債權人得請求支付回復原狀所必要之費用，以代回復原
      狀，民法第216 條、第213 條分別定有明文。
（二）有關原告甲○○主張因將車號LX-1652 號自用小客車送修
      ，因而無法將之作為上下班交通工具使用，以致需支出計
      程車費共計64,500元之事實，業為被告所否認，原告甲○○自應舉證證明。經查，原告丙○○係於95年2 月3 日星
      期五夜半24時許，搭載其妻戊○○及其女乙○○沿屏東縣
      獅子鄉○路段台九線由東向西方向行駛欲返回苗栗住處。
      然上開日期並非國定假日，惟原告甲○○卻可將該車出借
      予他人使用，由此已難逕認原告甲○○確有以上開自用小
      客車為其上下班交通工具之事實。復參酌原告甲○○為原
      告丙○○之妹婿，原告丙○○則經常向其借用上開自用小
      客車使用，亦經原告甲○○之訴訟代理人即原告丙○○陳
      述明確，是原告甲○○既係經常將上開自用小客車出借他
      人使用，則其何有以上開自用小客車為上下班交通工具之
      情事。是原告甲○○提出自95年2 月11日起至95年7 月7
      日止之計程車免用發票收據共22張，主張其因上開自用小
      客車損壞，而需每週有6 日搭乘計程車上班，共計花費計
      程車資64,500元，自難採採。從而，縱使原告甲○○確有
      支出上開計程車費用，亦難認與本件車禍有關，並非因本
      件車禍所受之損害或所失之利益，被告自不需負賠償之責
      ，原告甲○○之請求應無理由。
十、綜上所述，原告丙○○、乙○○本於侵權行為之法律關係，
    請求被告分別給付70,750元及10,000元，及均自起訴狀繕本
    送達被告之翌日即95年10月20日起至清償日止，按週年利率
    5%計算之遲延利息，為有理由，應予准許。逾此部分及原告
    甲○○之請求，則無理由，應予駁回。
十一、本件原告勝訴部分，其所命給付金額未逾500,000 元，依民
    事訴訟法第389 條第1 項第5 款之規定，應依職權宣告假執
    行，又被告陳明願供擔保，請准宣告免為假執行，經核亦無
    不合，爰亦酌定相當之擔保金額准許之。至原告敗訴部分，
    其假執行之聲請即失所附，應予駁回。
十二、據上論結：原告之訴為一部有理由，一部無理由，依民事訴
    訟法第79條、第85條第2 項、第389 條第1 項第5 款、第39
    2 條第2 項，判決如主文。
中　　華　　民　　國　　96　　年　　3 　　月　　14　　日
                 民事第七庭   審判長法  官  林玉心
                                    法  官  柯盛益
                                    法  官　林勇如
以上正本證明與原本無異。
如不服本判決，應於送達後20日內，向本院提出上訴狀並表明上
訴理由，如於本判決宣示後送達前提起上訴者，應於判決送達後
10日內補提上訴理由書（須附繕本）。
中　　華　　民　　國　　96　　年　　3 　　月　　14　　日
                                    書記官  黃勤涵
